【裁判字號】    97,交聲,143
【裁判日期】    980107
【裁判案由】    違反道路交通管理處罰條例聲明異議
【裁判全文】
臺灣新竹地方法院交通事件裁定         97年度交聲字第143號
移送機關即  交通部公路總局新竹區監理所
原處分機關
異  議  人
即受處分人  甲○○
上列異議人因違反道路交通管理處罰條例案件，對於交通部公路
總局新竹區監理所民國97年1月21日竹監自字第裁50-G70A31178
號裁決處分，聲明異議，本院裁定如下：
    主    文
異議駁回。
    理    由
一、按行車速度，依速限標誌或標線之規定，道路交通安全規則
    第93條第1項前段定有明文。次按汽車駕駛人，行車速度，
    超過規定之最高時速，或低於規定之最低時速，除有第43條
    第1項第2款情形外，處新臺幣（下同）1,200元以上2,400元
    以下罰鍰並記違規點數1點，道路交通管理處罰條例第40條
    、第63條第1項第1款亦分別定有明文。再交通法庭認為聲明
    異議無理由者，應以裁定駁回之，道路交通案件處理辦法第
    19條亦規定甚明。
二、原處分意旨略以：異議人即受處分人甲○○於民國96年5月9
    日晚上11時54分許，駕駛車牌號碼1835-PM號自小客車，行
    經臺中市○○路與大業路交岔路口時，因行車速度超過規定
    之最高時速20公里以上40公里以下，經臺中市警察局交通隊
    直屬分隊警員以異議人違反道路交通管理處罰條例第40條規
    定，以照相方式取證，填掣中市警交字第G70A31178號舉發
    違反道路交通管理事件通知單逕行舉發，因異議人逾越應到
    案期限60日以上，交通部公路總局新竹區監理所（下稱新竹
    區監理所）遂於97年1月21日依道路交通管理處罰條例第40
    條及違反道路交通管理事件統一裁罰基準表逕行裁處異議人
    罰鍰2,400元，並依同條例第63條第1項第1款規定記違規點
    數1點。
三、異議人聲明異議意旨固不否認有於96年5月9日晚上11時54分
    許，駕駛車牌號碼1835-PM號自小客車，行經臺中市○○路
    與大業路交岔路口超速違規之事實，惟辯稱：異議人及家人
    均在外地工作，3、5日或1星期方返家1次，故未收受紅單及
    照片，以致延誤繳款日期，卻遭裁處2,400元罰鍰，深覺不
    服，爰依法聲明異議等語。
四、次按因一般人民無法明確瞭解法律繁雜之規定，故對於聲明
    異議案件，如異議人在書狀內容中已載明不服之裁決日期、
    字號及理由，而能確定該具體案件者，應認係合法之聲明異
    議。經查，新竹區監理所以異議人違反道路交通管理處罰條
    例第40條規定，寄送該所97年1月21日竹監自字第裁50-G70A
    31178號裁決書予受處分人，上開裁決書按受處分人之住所
    「新竹縣竹東鎮○○路93巷11弄1號」郵寄，因「未獲會晤
    本人亦無受領文書之同居人、受雇人或應受送達處所之接收
    郵件人員」，於97年1月28日將該裁決書寄存送達於竹東郵
    局，並作送達通知書2份，1份粘貼於異議人住所門首，另1
    份置於異議人上開住所信箱或其他適當位置，以為送達等情
    ，有新竹區監理所送達證書影本1紙在卷可稽（見本院卷第1
    9頁）。是本件舉發通知單於97年1月28日寄存送達予異議人
    應於同年2月7日發生合法送達效力，惟該日為例假日，故寄
    存送達順延至同年2月12日發生合法送達之效力。異議人雖
    遲至97年4月10日始向本院提出聲明異議狀，此有異議人送
    交本院之聲明異議狀右上角收狀章載明係97年4月10日收文
    附卷為憑，惟其已於同年2月19日向新竹區監理所提出申訴
    ，雖異議人未使用「異議」字眼，但觀其內容已足彰顯不服
    上開裁決處分之意思，有新竹區監理所移送函件之附件3存
    卷可查，依上開說明，異議人之聲明異議應認未逾20日之法
    定期間，自屬合法，合先敘明。
五、再按處理違反道路交通管理事件，有關文書送達之程序，依
    行政程序法之規定，違反道路交通管理事件統一裁罰基準及
    處理細則第5條定有明文。送達，於應受送達人之住居所、
    事務所或營業所為之；於應送達之處所不獲會晤應受送達人
    時，得將文書付與有辨別事理能力之同居人、受僱人或應送
    達處所之接收郵件人員；送達，不能依前2條規定為之者，
    得將文書寄存送達地之地方自治或警察機關，並作送達通知
    書2份，1份黏貼於應受送達人住居所、事務所、營業所或其
    就業處所門首，另1份交由鄰居轉交或置於該送達處所信箱
    或其他適當位置，以為送達；前項情形，由郵政機關為送達
    者，得將文書寄存於送達地之郵政機關；寄存機關自收受寄
    存文書之日起，應保存3個月；寄存送達，自寄存之日起，
    經10日發生效力，行政程序法第72條第1項前段、第73條第1
    項、第74條及民事訴訟法第138條第2項亦分別定有明文。
六、查異議人所駕駛之車牌號碼1835-PM號自小客車，於96年5月
    9 日晚上11時54分許，行經臺中市○○路與大業路交岔口時
    ，行車速度超過規定之最高時速一節，為異議人所不爭執，
    並有採證照片2幀附卷為憑，是異議人駕駛前揭車輛於上開
    地點未依速限標誌之規定行駛一節，堪可認定，其違規情節
    至屬明確。另異議人向監理機關登記之車主地址為新竹縣竹
    東鎮○○路93巷11弄1號等情，有車號查詢汽車車籍資料1紙
    在卷足稽，是舉發單位台中市警察局交通隊依異議人向監理
    機關登記之車主地址為送達，因未獲會晤本人亦無受領文書
    之同居人或受雇人，於96年7月16日將本件舉發違反道路交
    通管理事件通知單寄存送達於竹東郵局，並作送達通知書2
    份，1份粘貼於異議人住居所、事務所或營業所門首，另1份
    置於異議人上開住所之信箱或其他適當之處所等情，有台中
    市警察局交通隊送達證書影本1紙在卷供參（見本院卷第5頁
    ），是該舉發違反道路交通管理事件通知單已於96年7月31
    日（加計在途期間5日）發生效力，異議人既未向監理機關
    申請增設通信地址為送達處所，自難課以行政機關訪查異議
    人實際居所何在之責，異議人辯稱：因在外地工作久未返家
    ，未收受本件舉發違反道路交通管理事件通知單，以致延誤
    繳款日期云云，洵無足採。
七、綜核上情，異議人逾越原舉發違反道路交通管理事件通知單
    應到案期限96年7月5日60日以上，遲至97年2月19日始繳納
    罰鍰，原處分機關依道路交通管理處罰條例第40條、第63條
    第1項第1款、違反道路交通管理事件統一裁罰基準及處理細
    則第44條暨裁罰基準表之規定，裁處異議人罰鍰2,400元，
    並記違規點數1點，實屬有據，本件異議人之異議為無理由
    ，應予駁回。
八、據上論斷，應依道路交通案件處理辦法第19條，裁定如主文
    。
中    華    民    國    98    年    1     月    7     日
                  交通法庭    法  官  蔡欣怡
如不服本裁定，應於裁定送達後5日內向本院提出抗告狀。
以上正本證明原本無異。
中    華    民    國    97    年    1     月    17    日
                              書記官  劉怡芳


司法院資訊處製作；財團法人民間司法改革基金會備份。
